臺灣高等法院刑事判決　　　　　　　 100年度上訴字第3203號
上　訴　人
即　被　告　林秀清
上列上訴人因毒品危害防制條例案件，不服臺灣宜蘭地方法院10
0 年度訴字第257 號，中華民國100 年9 月27日第一審判決（起
訴案號：臺灣宜蘭地方法院檢察署100 年度毒偵字第338 號），
提起上訴，本院判決如下：
    主  文
上訴駁回。
    事  實
一、林秀清前有多項違反肅清煙毒條例、麻醉藥品管理條例、竊
    盜等前案紀錄。又林秀清前因施用毒品案件，經臺灣板橋地
    方法院以95年度毒聲字第2439號裁定將其送往勒戒處所觀察
    、勒戒後，認有繼續施用毒品之傾向，再經同院以96年度毒
    聲字第560號裁定令入戒治處所施以強制戒治，並於民國97
    年1 月14日強制戒治執行完畢釋放，由臺灣板橋地方法院檢
    察署檢察官以97年度戒毒偵字第108號為不起訴處分確定。
    再因施用毒品案件，經同院以97年度訴字第3095號判決判處
    有期徒刑7月，經提起上訴，經本院以97年度上訴字第4936
    號判決駁回上訴而確定，於98年10月9日縮刑期滿執行完畢
    。詎仍不知悔改，復基於施用第一級毒品海洛因之犯意，於
    100年3月7日20時30分許為警採尿之時點往前回溯26小時內
    某時，在不詳處所，以不詳之方法施用第一級毒品海洛因1
    次。嗣於100年3月7日因其為毒品調驗人口，經警通知到場
    採集尿液送驗，結果呈鴉片類之嗎啡陽性反應，始悉上情。
二、案經宜蘭縣政府警察局羅東分局報告臺灣宜蘭地方法院檢察
    署檢察官偵查起訴。
    理  由
一、證據能力部分：
    本院下列所引用卷內之文書證據及物證，並無證據證明係公
    務員違背法定程序所取得，檢察官、被告於本院亦均未主張
    排除下列文書證據及物證之證據能力，且迄本院言詞辯論終
    結前均未表示異議（見本院卷第24頁背面、29頁背面），本
    院審酌前揭文書證據及物證並非公務員違背法定程序所取得
    ，亦無刑事訴訟法第159條之4顯有不可信之情況，故下列文
    書及物證應均有證據能力。
二、訊據上訴人即被告林秀清矢口否認有何施用第一級毒品犯行
    ，辯稱：其無施用第一級毒品海洛因之故意，其尿液所以驗
    出嗎啡陽性反應，係因於100年3月6日下班時曾與同事一同
    飲酒而醉酒，旁邊有一酒客為其於7、8年前，曾一起在監執
    行之姓名、年籍均不詳，綽號「陳仔」之友人（下稱「陳仔
    」），該人請其抽一根香菸，該香菸中可能摻有海洛因，其
    在不知情之情形下抽菸。如其係故意施用海洛因，當不可能
    於警通知其驗尿時，配合檢驗云云。經查：
  (一)被告為毒品調驗人口，經警通知於100 年3 月7 日20時30分
    許，為警採尿送驗，結果呈鴉片類之嗎啡陽性反應之事實，
    有列管毒品人口尿液檢體採集送驗紀錄表、慈濟大學濫用藥
    物檢驗中心檢驗總表各1 份在卷可稽（詳警卷第3-5 頁），
    而依據文獻Clarke's Isolation of Drugs 第2 版記述：海
    洛因服用後於24小時內，經由尿液排出之量可達施用劑量之
    80% 。而依據Cone及Welch 發表於Journal of Toxicology
    （1991）之報告，可檢測到嗎啡之期間平均約可達17至26小
    時，此據行政院衛生署管制藥品管理局90年5 月4 日管檢字
    第93902 號函說明綦詳（詳原審卷第43頁）。是服用海洛因
    後，最低於26小時內即可由尿液檢測出嗎啡陽性反應。而被
    告之尿液經以氣相層析質譜儀分析法檢驗，既呈嗎啡陽性反
    應，且其嗎啡濃度高達1340ng/ml ，顯見被告應有在上開採
    尿時間即100 年3 月7 日20時30分許回溯26小時內之某時，
    在不詳地點施用第一級毒品海洛因之行為甚明。
  (二)被告雖以前詞置辯，惟查：被告於偵查中係辯稱：其於受檢
    前幾天身體不舒服，曾至西藥房買「三支雨傘標友露安」感
    冒藥水服用云云（見偵查卷第34頁）；嗣於原審審理中則辯
    稱：於100年3月6日飲酒時，友人「陳仔」請其抽一根香菸
    ，其懷疑該香菸摻有海洛因云云（見原審卷第22頁），其辯
    解前後不一，內容即有可疑。又被告自陳係在服刑時與「陳
    仔」認識，則應可提供其姓名供法院查證，但其未能提出，
    是否果有其人，亦有疑問。再被告以證人潘仁傑可證明在
    100年3月6日，確有「陳仔」有請被告抽菸等語，惟證人潘
    仁傑於原審證稱：不知「陳仔」之香菸內是否有摻有毒品等
    語（詳原審卷第27頁），則被告既無法提出「陳仔」之真實
    姓名以供法院傳訊，復無法證明「陳仔」送請香菸內摻有海
    洛因，自無法有其有利之認定。甚且，若被告所述係「陳仔
    」提供摻有海洛因之香菸予其施用一情為真，然衡以海洛因
    為我國法律所嚴禁持有之第一級毒品，且其價值昂貴，乃為
    眾所周知之事實，若未經過被告之同意，提供者豈會甘冒自
    己持有海洛因毒品犯行曝光之風險，擅自主動提供摻有海洛
    因之香菸予被告施用之理？且對方既然提供摻有海洛因之香
    菸予被告施用，豈有不告知被告該香菸內含有海洛因，並趁
    此機會詢問被告施用感覺如何？再者，被告曾施用海洛因而
    受刑之執行，有本院被告前案紀錄表1份附卷可稽，其施用
    海洛因時，焉會不知施用海洛因之感覺？是其所辯在不知情
    之情形下，而施用海洛因云云，與常情不符，故被告上開所
    辯，顯為卸責之詞，不足採信。本件事證明確，被告犯行堪
    以認定。
三、按海洛因為毒品危害防制條例第2條第2項第1款所列第一級
    毒品，核被告所為，係犯毒品危害防制條例第10條第1項之
    施用第一級毒品罪。被告持有第一級毒品海洛因之低度行為
    ，為其施用第一級毒品海洛因之高度行為所吸收，不另論罪
    。又被告有如事實欄所載之前案及刑之執刑情形，有前述本
    院被告前案紀錄表在卷可查，其於有期徒刑執行完畢後5年
    內，故意再犯本件有期徒刑以上之罪，為累犯，應依刑法第
    47條第1項規定，加重其刑。
四、原審以被告犯罪事證明確，適用毒品危害防制條例第10條第
    1 項，刑法第11條前段、第47條第1 項之規定，並審酌被告
    曾因毒品案件經觀察、勒戒、強制戒治及刑之執行，猶不知
    收斂，再次施用海洛因，顯見其自制力薄弱，漠視法令禁制
    濫用毒品，應予非難，兼衡被告施用海洛因所生危害實以自
    戕健康為主，暨其現從事技工（業據提出頂聖水電工程有限
    公司之在職證明書，詳原審卷第44頁）與犯後態度等一切情
    狀，量處有期徒刑8 月。經核其認事用法並無違誤，量刑亦
    屬妥適。被告提起上訴，以其均是主動前往驗尿，100年1月
    、4月、7月、10月份之驗尿結果並無施用毒品反應，因係有
    人請其抽菸，否認吸食毒品云云。惟查，被告經警通知於10
    0年3月7日20時30分許，為警採尿送驗，結果呈鴉片類之嗎
    啡陽性反應之事實，有列管毒品人口尿液檢體採集送驗紀錄
    表、慈濟大學濫用藥物檢驗中心檢驗總表各1份在卷可稽（
    詳警卷第3-5頁），又被告之尿液經以氣相層析質譜儀分析
    法檢驗，既呈嗎啡陽性反應，且其嗎啡濃度高達1340ng/ml
    ，足認被告確有施用第一級毒品海洛因情事，業據詳述如前
    ，且被告於其他月份驗尿結果如何亦與本次犯行無涉，是被
    告執此提起上訴，核無理由，應予駁回。
據上論斷，應依刑事訴訟法第368條，判決如主文。
本案經檢察官陳正芬到庭執行職務。
中    華    民    國    100   年    12    月    13    日
                  刑事第二十一庭審判長法  官  周政達
                                      法  官  江翠萍
                                      法  官  許永煌
以上正本證明與原本無異。
如不服本判決，應於收受送達後10日內向本院提出上訴書狀，其
未敘述上訴之理由者並得於提起上訴後10日內向本院補提理由書
（均須按他造當事人之人數附繕本）「切勿逕送上級法院」。
                                      書記官  林吟玲
中    華    民    國   100    年    12    月    13    日
附錄：本案論罪科刑法條全文
毒品危害防制條例第10條第1項
施用第一級毒品者，處6月以上5年以下有期徒刑。